最　高　行　政　法　院　裁　定
                                      100年度裁字第655號
上  訴  人　宜蘭縣羅東地政事務所
代　表　人　張美雲
參  加  人　石正雄
被 上訴 人　陳東洋
          　陳東昭
上列當事人間建物登記事件，上訴人對於中華民國98年8月10日
臺北高等行政法院98年度再字第46號判決，提起上訴，本院裁定
如下：
　　主  文
上訴駁回。
上訴審訴訟費用由上訴人負擔。
　　理  由
一、按對於高等行政法院判決之上訴，非以其違背法令為理由，
    不得為之，行政訴訟法第242條定有明文。依同法第243條第
    1項規定，判決不適用法規或適用不當者，為違背法令；而
    判決有同條第2項所列各款情形之一者，為當然違背法令。
    是當事人對於高等行政法院判決上訴，如依行政訴訟法第24
    3條第1項規定，以高等行政法院判決有不適用法規或適用不
    當為理由時，其上訴狀或理由書應有具體之指摘，並揭示該
    法規之條項或其內容；若係成文法以外之法則，應揭示該法
    則之旨趣；倘為司法院解釋或本院之判例，則應揭示該判解
    之字號或其內容。如以行政訴訟法第243條第2項所列各款情
    形為理由時，其上訴狀或理由書，應揭示合於該條項各款之
    事實。上訴狀或理由書如未依此項方法表明，或其所表明者
    與上開法條規定不合時，即難認為已對高等行政法院判決之
    違背法令有具體之指摘，其上訴自難認為合法。
二、坐落宜蘭縣羅東鎮○○段112地號土地共有人之一石慈民，
    於民國90年7月23日代位申請該地號上27建號建物滅失登記
    ，上訴人受理核准後，即通知被上訴人，被上訴人不服，提
    起訴願，遭決定駁回，提起行政訴訟，經原審以93年度訴字
    第2436號判決（下稱原審判決）將訴願決定及原處分均撤銷
    。上訴人提起上訴，本院以96年度判字第457號判決（下稱
    原確定判決）駁回確定。上訴人猶不服，向本院提起再審之
    訴，其本於行政訴訟法第273條第1項第1款再審事由部分，
    本院以98年度裁字第835號裁定予以駁回，並以98年度裁字
    第836號裁定，將上訴人主張原確定判決有行政訴訟法第273
    條第1項第14款再審事由部分，移由原審審理，經原審98年
    度再字第46號判決（下稱原判決）駁回。
三、上訴人對於高等行政法院判決上訴，主張：被上訴人所提出
    之房屋稅籍證明書，其內備註欄一、本資料載明僅供課稅之
    用，不作產權及他項權利之證明。原審不察，顯然就足以影
    響於判決之重要證物漏未斟酌等違背證據法則及論理法則之
    處。系爭信義段112、114地號土地上建物與原載27建號不論
    其登記資料、建物構造及各層面積等，均不相等，原審認事
    用法實有違登記一致性，登記機關應不予受理之規定，原確
    定判決及原審均未詳予查明，有適用法規顯有錯誤且有違證
    據法則之處。被上訴人提出羅東鎮○○段27建號建物，由登
    記坐落羅東鎮○○段112地號土地上，更正同段114地號土地
    登記事件再審案，案經本院97年度裁字第2265號及第2411號
    裁定駁回被上訴人上訴在案，足證信義段112地號土地共有
    人之一石慈民依土地登記規則第31條規定，代位申請不存在
    於信義段112地號上建物之滅失登記，上訴人予以核准，認
    事用法並無違誤，該房屋稅繳納通知書記載內容，顯然足以
    動搖原審判決之事實基礎，惟原確定判決及原審均漏未斟酌
    ，及原審未經現場勘查及言詞辯論逕判決駁回上訴人之再審
    之訴，有未依證據內容認定事實之違背證據法則之處等語，
    為其理由。
四、惟原判決認：（一）按，「有左列各款情形之一者，得以再
    審之訴對於確定終局判決聲明不服。但當事人已依上訴主張
    其事由或知其事由而不為主張者，不在此限：．．．十四原判
    決就足以影響於判決之重要證物漏未斟酌者。」行政訴訟法
    第273條第1項第第14款定有明文。可知，依該條第1項但書
    之規定，再審原告所據為再審事由之事項，如「已依上訴主
    張其事由」，即不得據以對原確定判決主張再審事由。又所
    謂「原判決就足以影響於判決之重要證物漏未斟酌者」，係
    指當事人在前訴訟程序已經提出於事實審法院之證物，而事
    實審法院漏未加以斟酌，且該證物足以影響判決結果之重要
    證物者而言。（二）上訴人提起本件再審以：96年5月4日再
    審聲請狀附件1（即宜蘭縣稅捐稽徵處羅東分處房屋稅籍證
    明書，下稱系爭附件1證據）及附件2（即宜蘭縣政府59年下
    期房屋稅通知書，下稱系爭附件2證據），顯然係足以動搖
    原確定判決之事實基礎，而為有利上訴人判決之重要證據。
    惟系爭附件1及2證據即房屋稅籍證明書，於被上訴人在原確
    定判決階段起訴時，即經被上訴人在該案分別以附件方式提
    出，有該等文件資料附原審93年度訴字第2436號卷1第58頁
    及第219頁足稽；再對照原審判決理由欄五之記載：「…經
    查，本件羅東鎮○○段27建號建物雖登記在信義段112地號
    ，惟該建物事實上尚存在於同段114地號上，嗣後因門牌整
    編，更正為公正路40、42、44及46號等情，業據原告（被上
    訴人）陳述甚明，且提出『房屋稅籍證明書』、『房屋稅繳
    納通知書』、房屋稅單、門牌證明書、土地轉載流程表、建
    物謄本、土地登記簿謄本、建物測量申請書、系爭建物照片
    等件影本為證，其情形為被告（上訴人）所不否認（見本件
    94年7月7日言詞辯論筆錄第2頁、第3頁），足見該建物並無
    被告（上訴人）所稱已滅失之法律事實，故被告（上訴人）
    原處分書…與系爭建物存在之事實，尚有出入…。」明確記
    載原審判決所採認之證據，包括「房屋稅籍證明書、房屋稅
    繳納通知書」即系爭附件1及2之證據兩者，可知原審判決業
    已就本件上訴人所主張之重要證物即附件1及2之證據予以斟
    酌，並無所稱重要證物漏未審酌情形。何況上訴人對上開原
    審判決提起上訴時，即將系爭附件1及2證據檢附在其上訴狀
    附件1及2，並在其上訴狀理由欄二、三及五分別引用附件1
    及2，載述原審判決有違證據及論理法則等語，亦有其上訴
    狀及該等附件1、2各附本院96年度判字第457號卷第14-15頁
    、第20-21頁足考，堪認上訴人於原審判決後亦已將系爭附
    件1及2證據資為上訴理由，指摘原審判決違反證據及論理法
    則明確在卷。（三）從而，上訴人以原審判決及原確定判決
    有行政訴訟法第273條第1項第14款之「足以影響於判決之重
    要證物漏未斟酌」之事由，提起本件再審訴訟，除所主張據
    為再審事由之重要證物，已經原審判決審酌外，並經上訴人
    據為對原審判決之上訴理由，嗣經原確定判決予以審酌駁回
    上訴確定在案，顯與行政訴訟法第273條第1項第14款要件不
    合等語，業已於理由中詳予論斷。上訴意旨，雖以該判決違
    背法令為由，惟核其上訴理由書所載內容，無非復執業經原
    審論斷不採之陳詞，再予爭執，並就原審取捨證據、認定事
    實之職權行使，指摘其為不當，或係以其一己對法規之主觀
    見解，任意指摘原判決所為論斷有不適用法規或適用不當之
    情，並就原審已論斷者，泛言未論斷，或就原審所為論斷，
    泛言其論斷違背證據法則、論理法則而非具體表明合於不適
    用法規、適用法規不當、或行政訴訟法第243條第2項所列各
    款之情形，難認對該判決之如何違背法令已有具體之指摘，
    應認其上訴為不合法。另上訴人所提本院97年度裁字第2265
    號及第2411號裁定，裁判日期分別為97年4月10日及同年月
    24日，均在原審判決及原確定判決之後，自非屬原審判決或
    原確定判決漏未斟酌之證物，且該二案係因上訴人通知被上
    訴人就信義段114地號土地上之建物登記情形與實際情形不
    符部分予以補正，被上訴人逾期未能補正，上訴人予以否准
    ，被上訴人請求撤銷上訴人否准變更系爭建物所在土地地號
    處分之行政訴訟，原審90年度訴字6221號及本院92年度判字
    第1842號判決予以駁回確定後，被上訴人提起再審，經本院
    裁判駁回確定，其案情與本件尚有不同，上訴人予以援引，
    顯為誤解，附此敘明。
五、據上論結，本件上訴為不合法。依行政訴訟法第249條第1項
    前段、第104條、民事訴訟法第95條、第78條，裁定如主文
    。
中　　華　　民　　國　　100　 年　　3　　 月　　17　　日
                    最高行政法院第一庭
                        審判長法官　鍾　耀　光
                              法官　楊  惠  欽
                              法官　黃　淑　玲
                              法官　鄭　小　康
                              法官　林　樹　埔

以  上  正  本  證  明  與  原  本  無  異
中　　華　　民　　國　　100　 年　　3　　 月　　18　　日
　　　　　　　　　　　　　　　書記官　王　史　民